【裁判字號】    98,訴,322
【裁判日期】    980317
【裁判案由】    搶奪等
【裁判全文】
臺灣臺中地方法院刑事判決               98年度訴字第322號
公  訴  人  臺灣臺中地方法院檢察署檢察官
被      告  丁○○
                    （現因另案於臺灣臺中監獄執行中）
上列被告因搶奪等案件，經檢察官提起公訴（98年度偵字第501
號），本院判決如下：
    主    文
丁○○共同犯竊盜罪，累犯，處有期徒刑伍月，鋁門鑰匙壹支沒
收；又共同犯搶奪罪，累犯，處有期徒刑拾月；又共同犯搶奪罪
，處有期徒刑拾月。應執行有期徒刑壹年拾月，鋁門鑰匙壹支沒
收。
    犯罪事實
一、丁○○前因施用毒品罪，經本院於民國93年7月23日以93年
    度訴字第1083號判處有期徒刑十月確定，於93年9月15日入
    監執行，於94年7月14日執行完畢，猶不知悔改。
二、丁○○於97年2月8日上午10時許，經乙○○（業經本院97年
    度訴字第1503號判決確定）提議騎乘機車行搶路人財物，其
    應允後，因乙○○認為其原先所騎乘由其單獨行竊而得車牌
    號碼TVE-589號輕型機車，不利於搶奪犯案使用，丁○○與
    乙○○遂基於共同竊盜之犯意聯絡，意圖為自己不法之所有
    ，先於97年2月8日上午10時30分許，由乙○○騎乘前開車牌
    號碼TVB-589號輕型機車搭載丁○○，前往臺中縣清水鎮沿
    途尋找適合供行搶使用之機車，行經臺中縣清水鎮○○里○○街89號1樓前，見戊○○所有三陽廠牌A125XR型號、引擎
    號碼RG066489號、車牌號碼BZD-498號、1999年份、124CC、
    紅色重型機車停放該處樓下，認為有機可趁，即由丁○○負
    責在旁把風，乙○○則以其所有之鋁門鑰匙持以下手行竊該
    重型機車，得手後，乙○○即將車牌號碼TVE-589號輕型機
    車棄置該處，改騎乘該車牌號碼BZD-498號重型機車搭載丁○○離去，以供作為搶奪犯意之代步工具使用（事後於96年
    2月13日，在臺中縣清水鎮○○里○○路6巷77弄2號尋獲，
    發還戊○○領回）。
三、丁○○與乙○○於竊得前開重型機車後，即基於共同搶奪他
    人財物之犯意聯絡，意圖為自己不法之所有，(一)先於97年2
    月8日13時許，由乙○○騎乘前開重型機車搭載丁○○，前
    往臺中縣沙鹿鎮洛泉里竹林南溪停車場往西處，見甲○○獨
    自一人步行，遂趁甲○○不及防備之際，由乙○○騎乘機車
    自後尾隨再由後座之丁○○下手搶奪甲○○所有之皮包一只
    （內有現金新臺幣〈下同〉7000元、行動電話一支、金融卡
    二張、身分證一張、學生證一張及其他證件等財物），致使
    甲○○跌倒在地，因而受有右腳背約1公分擦傷併腳踝扭傷
    之傷害（傷害部分，未據告訴），得手後，乙○○與丁○○
    立即騎車往西朝臺中縣沙鹿鎮○○街右轉往北方向加速逃逸
    ；隨後乙○○與丁○○即騎車前往臺中縣沙鹿鎮某處偏僻農
    田分贓，行搶所得現金由丁○○與乙○○均分，行動電話由
    丁○○取得，其餘證件、皮包金融卡等財物則隨手丟棄在臺
    中縣清水鎮○○路米粉寮大排水溝內（事後於97年2月13 日
    在臺中縣清水鎮○○路米粉寮大排水溝內，起獲甲○○所有
    之黑色皮包一只、汽車駕照一張、機車駕照一張、提款卡二
    張、身分證一張、現金4100元，發還甲○○領回）；(二)又於
    97年2月10日中午12時45分許，由丁○○騎乘前開重型機車
    搭載乙○○，前往臺中縣沙鹿鎮○○里○○街99號前，見丙○○獨自一人步行，認為有機可趁，乙○○與丁○○均明知
    騎乘機車自丙○○身後突然猛力拉扯搶奪其皮包，將導致丙○○跌倒受傷之結果，為達搶奪財物之目的，竟另基於共同
    傷害他人身體之犯意聯絡，趁丙○○不及防備之際，仍由丁○○騎乘機車自後尾隨再由乙○○下手搶奪丙○○所有之皮
    包一只（內有現金37000元、大陸人民幣25000元、行動電話
    一支、金融卡三張、護照一本、鑰匙五支、化妝品等財物）
    ，致使丙○○因而跌倒在地，當場受有右肩挫傷、右手肘及
    兩側膝瘀傷之傷害，得手後，丁○○與乙○○立即騎車加速
    逃逸；隨後丁○○與乙○○即騎車前往臺中縣清水鎮公所附
    近之某處公廁內分贓，行搶所得現金及人民幣由丁○○與乙○○均分，行動電話由乙○○取得，其餘證件、金融卡、皮
    包等財物則隨手丟棄在臺中縣清水鎮○○路米粉寮之大排水
    溝內（事後於97年2月13日在臺中縣清水鎮○○路米粉寮大
    排水溝內，起獲丙○○所有之行動電話一支、充電器一個、
    大陸人民幣10756元，發還丙○○領回）。
四、案經丙○○訴由臺中縣警察局清水分局報告臺灣臺中地方法
    院檢察署檢察官偵查起訴。
    理    由
一、按被告以外之人於審判外之言詞或書面陳述，除法律有規定
    者外，不得做為證據，刑事訴訟法第一百五十九條第一項定
    有明文。又按被告以外之人於審判外之陳述，雖不符前四條
    之規定，而經當事人於審判程序同意作為證據，法院審酌該
    言詞陳述或書面陳述作成時之情況，認為適當者，亦得為證
    據，刑事訴訟法第一百五十九條之五第一項定有明文。經查
    ：被害人戊○○、甲○○、丙○○於警詢中所為之陳述，雖
    屬被告以外之人於審判外之言詞陳述，惟被告丁○○於本院
    審理中對於被害人戊○○、甲○○、丙○○於警詢中之指述
    情節，均表示沒有意見，並同意作為本案證據使用，且被害
    人戊○○、甲○○、丙○○警詢陳述之內容，純粹係就遭竊
    、被搶之犯罪經過情形為陳述，均未指認過被告丁○○，渠
    等在警詢中以個人親身經歷陳述被害經過情形，其作成經過
    情形顯屬適當，甚者，被害人甲○○、丙○○部分並經本院
    傳喚到庭進行交互詰問，給予被告丁○○行使反對詰問之權
    利，本院認為被害人戊○○、甲○○、丙○○之警詢陳述，
    具有證據能力，堪為本案之證據使用。
二、訊據被告丁○○矢口否認有何竊盜、搶奪、傷害之犯行，辯
    稱：97年2月8日乙○○走路到伊住處，表示要找伊一起行搶
    犯案，經伊拒絕後，乙○○便要伊騎車載往臺中縣清水鎮街
    上，伊將乙○○載至該處後，即行離去，並未參與乙○○竊
    盜及行搶之犯行，97年2月10日乙○○又來找伊，要一同行
    搶，又遭伊拒絕，伊當時有工作並不缺錢花用，亦未分得乙○○行搶之任何財物云云。經查：
（一）對於被害人戊○○所有車牌號碼BZD-498號重型機車於97
      年2月8日上午10時30分許，在臺中縣清水鎮○○街89號樓
      下遭竊；又被害人甲○○於97年2月8日13時許，在臺中縣
      沙鹿鎮洛泉里竹林南溪停車場往西處，遭乙○○夥同另一
      名男子騎乘機車搶奪財物；而被害人丙○○於97年2月10
      日中午12時45分許，在臺中縣沙鹿鎮○○里○○街99號前
      ，遭乙○○夥同另一名男子騎乘機車搶奪財物及受傷等情
      ，業據共犯乙○○於本院審理中供述屬實，核與被害人戊○○於警詢中指述內容、被害人甲○○、丙○○於警詢及
      本院審理中之證述內容均屬相符，並有臺中縣警察局車輛
      協尋電腦輸入單一份、被害人戊○○領回遭竊機車之贓物
      認領保管單一份、臺中縣警察局車輛尋獲電腦輸入單一份
      、被害人甲○○領回遭搶部分財物之贓物認領保管單一份
      、被害人丙○○遭搶現場位置圖一份、被害人丙○○領回
      遭搶部分財物之贓物認領保管單一份、被害人丙○○提出
      遭搶受傷之光田綜合醫院診斷證明書一份、97年2月8日上
      午11時57分至12時33分所拍攝之路口監視器翻拍照片三十
      張、案發現場位置圖一份等在卷可稽，而共犯乙○○部分
      ，業經本院以97年度訴字第1503號判處有罪確定在案，此
      有本院97年度訴字第1503號刑事判決在卷為憑，被告對於
      乙○○前開竊盜及搶奪之犯行，亦不爭執，應堪認定。因
      此，本案之爭點，僅係在與乙○○共同竊盜、搶奪之男子
      是否為本案被告。
（二）依據共犯乙○○於偵查中以證人身分結證稱：「車牌號碼
      BZD-498號機車是我跟丁○○一起去偷的，我們分工的方
      式，是由我下手偷，丁○○在旁邊看，之後在一起去作案
      。偷了機車之後，我們當天下午1點時去搶被害人的皮包
      ，由我騎車，丁○○下手搶奪，丁○○當天穿著淺色夾克
      ，另外一次是在農曆年初四，由丁○○騎機車，我下手搶
      奪，這一次我們有搶到人民幣，丁○○當天也是穿著淺色
      夾克。」等語（參照偵查卷第108至109頁），且對於共犯
      乙○○曾經於偵查中表示會說跟被告一起作案之原因，是
      被刑事局打、灌水云云，亦經共犯乙○○於本院審理中以
      證人身分結證稱：「被告確實是與我共犯竊盜及搶奪的人
      ，在檢察官訊問時曾經說被告不是與我共犯搶奪等罪的人
      是因為我想幫被告脫罪，被告確實是與我共犯搶奪及竊盜
      等的人。」等語（參照本院卷第38頁正面），事後於本院
      審理中亦結證稱：「（97年2月8日）當天我先打電話給丁○○，講好要去行搶，然後我就先騎乘一台贓車去找丁○○，然後我們二人就騎車出去尋找目標，先偷的一台重型
      機車，再共同騎乘該偷來的機車去行搶。」、「（97年2
      月8日13時許）當時是我騎車，後座坐丁○○，由後座的
      丁○○下手搶被害人的皮包，搶來的錢也是兩人均分，手
      機歸丁○○取得，皮包、金融卡、證件由我們二人共同丟
      棄在農田旁的溝渠內。」、「（97年2月10日）這次是我
      提議的，丁○○也有同意，這是是由丁○○騎車搭載我，
      由我動手行搶，拉扯當中被害人有無跌倒我不清楚，我皮
      包搶了就走了，之後我們是前往清水鎮公所的一公廁內分
      贓，現金一人一半，人民幣也是一人一半，手機歸我，金
      融卡、皮包由我們二人共同丟棄在清水鎮米粉寮之大排水
      溝內。」等語（參照本院卷第38頁反面）可知，共犯乙○○明確指證被告即為共同行竊、搶奪之人。又本院經依被
      告聲請傳喚被害人甲○○、丙○○到庭作證結果，均表示
      無法指認被告是否即為參與搶奪之歹徒，且觀諸97年2月8
      日路口監視器所拍攝畫面之翻拍照片，固能確認身穿有白
      色條紋黑色夾克之共犯乙○○，惟後載配戴口罩、穿著淺
      色夾克之人，依照機車前後座位之高度判斷，僅能知悉該
      人之身形大致上與共犯乙○○相仿，至於細部面容，則因
      其配戴口罩及安全帽之故，並無法判讀，而觀諸被告身形
      與共犯乙○○相差無幾，佐以，共犯乙○○於本院審理中
      證稱：「前面穿黑色衣服的人是我，後面是丁○○，我確
      定。」等語（參照本院卷第38頁反面），況且，被告於警
      詢中曾供稱：「我則以自家所有重機車載乙○○前去清水
      街上，當我與乙○○到清水街上時，當日約9時許，乙○○向我說想要竊取一輛機車作為交通工具，遂於清水街上
      全聯社購物中心竊得一輛紅色重機車得逞。」、「我當日
      只搭載乙○○至行竊地點未參與行竊過程，該機車車號不
      詳，乙○○竊取機車時曾向我說準備行搶路人財物。」、
      「當日乙○○在竊得機車後，約10時許由乙○○搭載我至
      沙鹿街上尋找作案目標。」、「97年2月8日起，乙○○一
      直打電話邀我共同行搶路人財物。」等語（參照警卷第86
      頁反面、第87頁正面、反面），其後於偵查中亦供稱：「
      我有看到他偷機車，但我沒有參與。」、「乙○○臨時說
      要找對象說要搶，我讓他載。」、「乙○○在清水街上牽
      完機車後，就邀約我去沙鹿鎮上犯案，所以就騎機車載我
      去沙鹿。」等語（參照偵查卷第88、89頁），而於本院審
      理中亦供承：「乙○○（於97年2月8、10日）這兩天都有
      去找我要犯案。」等語（參照本院卷第42頁反面），共犯
      乙○○確實有於97年2月8日、97年2月10日邀約被告共同
      犯案，而被告亦確實有於97年2月8日在共犯乙○○竊盜現
      場之情事，依據該等情況佐證，足見共犯乙○○所為之證
      述，應該具有相當程度之可信度。是以，本院認為依據共
      犯乙○○之證述內容及被告之前開供述，足以認定被告即
      為與共犯乙○○共犯竊盜、搶奪之人。
（三）綜上所述，被告與共犯乙○○共同竊盜、搶奪及傷害之犯
      行，應堪認定。至於，被告質疑共犯乙○○既然已有一部
      贓車，何須費事再於搶奪前另外行竊一部機車云云，業據
      共犯乙○○於本院審理中證稱：「因為第一台是50CC的車
      跑不快，所以才要另外再偷一台重型機車，丁○○也知道
      是要偷車去搶奪。」等語（參照本院卷第38頁正面），共
      犯乙○○之說詞，亦有道理可循，又被告質疑起訴書指稱
      被害人丙○○遭搶財物除共犯乙○○分得之現金及人民幣
      外其餘均歸其所有，並由其丟棄，何以共犯乙○○會知悉
      丟棄贓物之地點而能帶同警方前往起獲，然就此問題，亦
      據共犯乙○○於本院審理中證述行搶財物兩人均分、行動
      電話歸其取得、其餘金融卡、皮包、證件等財物共同丟棄
      在清水鎮米粉寮之大排水溝內等語（參照本院卷第38頁反
      面），可見，被告前開所辯，均係事後卸責之詞，要難採
      信。本件事證已臻明確，被告犯行，洵堪認定。
三、被告與乙○○共同竊盜被害人戊○○所有之重型機車得手，
    核其所為，係犯刑法第三百二十條第一項之竊盜罪。又被告
    與乙○○共同騎乘機車先後搶奪被害人甲○○及告訴人丙○○之財物得手，並於拉扯搶奪財物過程中造成告訴人丙○○
    受有右肩挫傷、右手肘及兩側膝瘀傷之傷害，核其所為，係
    犯第三百二十五條第一項之搶奪罪、第二百七十七條第一項
    之傷害罪。被告與乙○○二人就前開竊盜、搶奪及傷害犯行
    間，顯有共同之犯意聯絡及行為分擔，為共同正犯。而被告
    所犯搶奪告訴人丙○○財物同時造成告訴人丙○○受傷之犯
    行，係一行為觸犯數罪名之想像競合犯，屬於裁判上一罪關
    係，應依刑法第五十五條之規定，從一重之搶奪罪論處。被
    告所犯竊盜被害人正叔娟財物及先後搶奪被害人甲○○、告
    訴人丙○○財物等三罪，其行為互殊，法益亦異，應予分論
    併罰。查：被告前因施用毒品罪，經本院於93年7月23日以
    93年度訴字第1083號判處有期徒刑十月確定，於93年9月15
    日入監執行，於94年7月14日執行完畢等情，此有臺灣高等
    法院被告前案紀錄表在卷為憑，被告前受有期徒刑之執行完
    畢後，五年以內故意再犯有期徒刑以上之前開三罪，為累犯
    ，應依刑法第四十七條第一項之規定，分別加重其刑。爰審
    酌被告接受共犯乙○○之提議，參與竊盜機車行搶被害人財
    物之犯行，造成被害人之財物損失及身體、心理之傷害，其
    行誠屬可議，且被告於犯罪後，猶飾詞狡辯，否認犯行，未
    見悔意，犯後態度不佳，本院考量被害人戊○○遭竊之機車
    及被害人甲○○、丙○○遭搶之部分財物，業經尋獲發還，
    以及被害人丙○○所受之傷害程度非重等一切情狀，分別量
    處如主文所示之刑，並合併定其應執行之刑，以示懲儆。
四、共犯乙○○所有持以行竊被害人戊○○機車所用之鋁門鑰匙
    一支，雖未經扣案，然該鋁門鑰匙係屬共犯乙○○所有供共
    同行竊所用之物，既無任何相關事證足資認定業已滅失，仍
    應依刑法第三十八條第一項第二款之規定，併予諭知沒收。
    至於，扣案之花邊半罩式安全帽一頂、外套一件、便帽一頂
    、白色球鞋一雙，雖係共犯乙○○所有於行搶時穿著之衣物
    配件，然該等物品均係共犯乙○○平日所穿戴使用並非專供
    犯罪所用之物；而扣案之金色半罩式安全帽一頂、口罩一個
    ，被告否認為其所有，亦無相關事證足資證明其所有權歸屬
    ，且該等物品亦係吾人平日生活所配戴使用並非專供犯罪所
    用之物；均無從併予諭知沒收，附此敘明。
據上論斷，應依刑事訴訟法第二百九十九條第一項前段，刑法第
二十八條、第二百七十七條第一項、第三百二十條第一項、第三
百二十五條第一項、第五十五條、第四十七條第一項、第五十一
條第五款、第三十八條第一項第二款，刑法施行法第一條之一，
判決如主文。
中    華    民    國    98    年    3     月    17    日
                  刑事第十五庭  審判長法  官  巫淑芳
                                      法  官  劉麗瑛
                                      法  官  吳崇道
以上正本證明與原本無異。
如不服本判決應於收受判決後10日內向本院提出上訴書狀，並應
敘述具體理由；其未敘述上訴理由者，應於上訴期間屆滿後20日
內向本院補提理由書（均須按他造當事人之人數附繕本）「切勿
逕送上級法院」。
                                      書記官  張孝妃
中    華    民    國    98    年    3     月    17    日
附錄論罪科刑法條：
中華民國刑法第320條：
意圖為自己或第三人不法之所有，而竊取他人之動產者，為竊盜
罪，處五年以下有期徒刑、拘役或五百元以下罰金。
意圖為自己或第三人不法之利益，而竊佔他人之不動產者，依前
項之規定處斷。
前二項之未遂犯罰之。
中華民國刑法第325條：
意圖為自己或第三人不法之所有，而搶奪他人之動產者，處六月
以上五年以下有期徒刑。
因而致人於死者，處無期徒刑或七年以上有期徒刑，致重傷者，
處三年以上十年以下有期徒刑。
第一項之未遂犯罰之。


司法院資訊處製作；財團法人民間司法改革基金會備份。
